【裁判字號】    96,上更(一),745
【裁判日期】    970321
【裁判案由】    違反槍砲彈藥刀械管制條例
【裁判全文】
臺灣高等法院刑事判決             96年度上更(一)字第745號
上  訴  人
即  被  告  甲○○
選任辯護人  張景豐律師
上列上訴人因違反槍砲彈藥刀械管制條例案件，不服台灣桃園地
方法院94年度訴字第2256號，中華民國94年12月30日第一審判決
（起訴案號：臺灣桃園地方法院檢察署94年度偵字第12331號）
，提起上訴，經判決後，由最高法院第一次發回更審，本院判決
如下：
    主  文
原判決撤銷。
甲○○未經許可，寄藏可發射子彈具有殺傷力之改造玩具手槍，
處有期徒刑參年，併科罰金新臺幣伍萬元，罰金如易服勞役，以
新臺幣參仟元折算壹日，減為有期徒刑壹年陸月，併科罰金新臺
幣貳萬伍仟元，罰金如易服勞役，以新臺幣參仟元折算壹日。扣
案仿ＷＡＬＴＨＥＲ廠ＰＰＫ／Ｓ型半自動手槍製造之改造玩具
手槍壹支（含彈匣壹個，槍枝管制編號：0000000000號），及土
造子彈貳顆，均沒收。
    事  實
一、甲○○於民國（下同）94年6月初某日，在桃園縣中壢市中
    壢火車站附近某PUB內，明知某真實姓名、年籍均不詳，綽
    號「小傑」之成年男子持有可發射子彈具有殺傷力，由仿WA
    LTHER廠PPK/S型半自動手槍製造之金屬玩具手槍換裝土造金
    屬槍管而成之改造玩具手槍1支（含彈匣1個，槍枝管制編號
    ：0000000000號）及具有殺傷力之土造子彈4顆（皆具直徑
    約8.0mm之土造金屬彈頭），均屬槍砲彈藥刀械管制條例管
    制之槍彈，非經中央主管機關許可不得持有、寄藏，竟基於
    寄藏之犯意，於不詳時地，受「小傑」之託，未經許可，同
    時寄藏前開槍彈，並藏放於桃園縣新屋鄉頭洲村3鄰犁頭洲
    臨23之6號其住處房間內。嗣甲○○於94年6月29日晚上某時
    ，與「小傑」約定於94年6月30日，在桃園縣楊梅鎮○○街
    211號旁某卡拉OK內返還上開寄藏槍彈，遂自上開住處取出
    槍彈，以手提袋攜帶前往上開卡拉OK店，與不知情之友人周
    晉宏，在上址旁停車場等候「小傑」聯絡，期間甲○○因需
    如廁及打電話，遂將手提袋暫交由周晉宏拿取（另經檢察官
    為不起訴處分在案）。迨94年6月30日凌晨1時50分許，經警
    擴大臨檢，要求周晉宏將手提袋打開，甲○○於員警尚未發
    覺其上開寄藏槍彈犯罪前，主動向員警韓先發、郭益成等人
    自首，並當場起出扣得上開具殺傷力之改造玩具手槍1支（
    含彈匣1個）及具殺傷力之土造子彈4顆（其中2顆經鑑定採
    樣試射滅失）而查獲。
二、案經桃園縣政府警察局楊梅分局報告臺灣桃園地方法院檢察
    署檢察官偵查起訴。
    理  由
一、證據能力部分：
(一)按被告以外之人於偵查中向檢察官所為之陳述，除顯有不可
    信之情況者外，得為證據，刑事訴訟法第159條之1第2項定
    有明文。次查檢察官於偵查中向被告以外之人所取得之陳述
    ，原則上均能遵守法律規定，不致違法取供，其可信性極高
    ，是以查獲本案執行公務之警員郭益成、韓先發於偵查中向
    檢察官所為之陳述，並無顯不可信之情況，自得為證據。
(二)按被告以外之人於審判外之言詞或書面陳述，除法律有規定
    者外，不得作為證據；又被告以外之人於審判外之陳述，雖
    不符第159條之1至第159條之4之規定，但經當事人於審判程
    序同意作為證據，法院審酌該言詞陳述或書面陳述作成時之
    情況，認為適當者，亦得為證據；當事人、代理人或辯護人
    於法院調查證據時，知有第159條第1項不得為證據之情形，
    而未於言詞辯論終結前聲明異議者，視為有前項之同意，刑
    事訴訟法第159條第1項、第159條之5規定甚明。經查，內政
    部警政署刑事警察局94年8月9日刑鑑字第0940109213號槍彈
    鑑定書，係被告以外之人於審判外之書面陳述，固屬傳聞證
    據，惟被告及辯護人於本院準備程序及審判期日時均表示無
    意見，且迄至言詞辯論終結前亦未再聲明異議。本院審酌上
    開證據資料係內政部警政署刑事警察局或內政部本於其專業
    所為之鑑定報告，尚查無違法不當及證明力明顯過低之瑕疵
    ，亦認為以之作為證據應屬適當，故揆諸前開法律規定與說
    明，爰逕依刑事訴訟法第159條之5規定，認前揭證據資料例
    外有證據能力。
二、上揭事實，業據上訴人即被告甲○○於原審及本院坦承不諱
    （見原審卷第20頁、本院卷第32頁反面）；核與證人即查獲
    本案之警員郭益成、韓先發於檢察官訊問時就查獲過程證詞
    相一致（見偵查卷第62至63頁、第70頁）。復有扣案上開改
    造玩具手槍1支、土造子彈4顆為證（見偵查卷第24頁）。前
    開查扣之改造玩具手槍1支及子彈4顆，經桃園縣政府警察局
    楊梅分局送請內政部警政署刑事警察局鑑定結果：「一、送
    鑑8mm改造槍壹枝（槍枝管制編號：0000000000號），認係
    由仿WALTHER廠PPK/S型半自動手槍製造之金屬玩具手槍，換
    裝土造金屬槍管而成之改造手槍，機械性能良好，可供擊發
    適用之子彈，認具殺傷力。二、送鑑子彈肆顆，認均係具直
    徑約為8.0mm（採樣1顆測量）土造金屬彈頭之土造子彈，經
    採樣1顆試射，可擊發，認具殺傷力。」有內政部警政署刑
    事警察局94年8月9日刑鑑字第0940109213號槍彈鑑定書附卷
    可稽（見偵查卷第44至46頁），足認被告自白與事實相符。
    至辯護人爭執前述對於扣案槍枝之鑑定並未實際試射擊發，
    而子彈部分雖經試射，然究係每平方公分為多少焦耳可認為
    具有殺傷力，均付之闕如，難認檢察官已盡舉證責任云云（
    見本院卷第19頁）。經本院函查前述鑑定單位，復函：送鑑
    槍枝經以本案扣案子彈1顆進行試射，其彈頭（直徑8.0mm、
    重量3.02g）發射速度為185尺/秒，計算其動能為51焦耳，
    換算其單位面積動能為約100焦耳/平方公分。依據司法院秘
    書長81年6月11日秘台廳(二)字第06985號函示：殺傷力的標準
    為在最具威力的適當距離，以彈丸可穿入人體皮肉層之動能
    為基準；而依日本科學警察之研究結果，彈丸單位面積動能
    達20焦耳/平方公分，則足以穿入人體皮肉層，有內政部警
    政署刑事警察局97年1月31日刑鑑字第0970011532號函附在
    卷（見本院卷第26頁正、反面）。則本次試射結果適足以佐
    證前述鑑定結果無訛。綜上所述，本件事證明確，被告犯行
    堪以認定。
三、被告行為後，刑法已經修正公布施行，與本件有關之自首與
    罰金最低額之規定，比較新舊法結果，應適用較有利於被告
    之修正前刑法之規定。核被告所為，係犯槍砲彈藥刀械管制
    條例第8條第4項之未經許可，寄藏可發射子彈具有殺傷力之
    改造手槍罪以及同條例第12條第4項之未經許可寄藏子彈罪
    。公訴意旨認被告係犯槍砲彈藥刀械管制條例第8條第4項之
    未經許可，持有可發射子彈具有殺傷力之改造手槍罪及同條
    例第12條第4項之未經許可持有子彈罪，尚有未洽，應予更
    正（按「寄藏」行為本身具有「持有」之性質，二者基本社
    會事實相同，且起訴法條同一，尚無庸變更起訴法條）。又
    槍砲彈藥刀械管制條例第8條第4項、第12條第4項之罪，係
    將「持有」與「寄藏」為分別之處罰規定，單純之「持有」
    ，固不包括「寄藏」，但寄藏之受人委託代為保管，其保管
    之本身所為之「持有」，既係「寄藏」之當然結果，法律上
    自宜僅就「寄藏」行為為包括之評價，不應另就「持有」予
    以論罪（最高法院74年臺上字第3400號判例參照），故被告
    持有前開槍枝、子彈之行為，係「寄藏」之當然結果，自不
    另論以持有罪。再未經許可寄藏、持有槍枝、子彈，其持有
    之繼續，乃行為之繼續，亦即一經持有槍枝、子彈，犯罪即
    已成立，惟其完結須繼續至持有行為終了之時，故包括持有
    之寄藏槍枝、子彈行為，自亦為行為之繼續，其犯罪之完結
    ，須繼續至寄藏行為終了之時為止，此與司法院院解字第36
    32號解釋所稱寄藏贓物罪於寄藏行為完畢時其犯罪即已完成
    ，其後之占有該贓物乃犯罪之狀態繼續，而非行為之繼續，
    因占有贓物並不構成犯罪，二者迥不相同（最高法院88年度
    臺上字第7012、4608、761號判決意旨可資參照），是被告
    於94年6月初某日起，受託寄藏前開槍枝、子彈後，其寄藏
    之犯罪行為應繼續至94年6月30日被查獲時為止。再者，被
    告同時收受而寄藏上開具有殺傷力之改造手槍、土造子彈，
    係以一寄藏行為，同時觸犯上開二罪名，為想像競合犯，應
    依刑法第55條之規定，論以較重之未經許可，寄藏可發射子
    彈具有殺傷力之改造手槍罪。又被告雖係對於未發覺之罪自
    首而受裁判（詳後述），然並未「報繳」其持有之槍枝，核
    與槍砲彈藥刀械管制條例第18條第1項之規定減輕或免除其
    刑之構成要件未合，自無從適用該條項之規定，然犯人在犯
    罪未發覺之前，向檢察官或司法警察官告知其犯罪，而不逃
    避接受裁判，即與刑法第62條規定自首之條件相符，不以言
    明自首並願受裁判為必要（最高法院90年台上字第652號判
    決參照）。證人即查獲本案之警員郭益成於檢察官偵查時證
    稱：「... 拿袋子的人是周（指周晉宏），溫（即被告）本
    來就在那一群當中，只有周自己一個走開，那群人我記得本
    來在那裡吃檳榔、抽菸，我同事問槍枝是誰的，溫就自己出
    來說是他的，周說他不知道裡面有槍，我記得溫本來就在那
    群人裡面，從包包外面看不出來裡面有裝槍... 」等語（見
    偵查卷第62至63頁）；韓先發亦證稱：由包包外面看不出內
    容物為何，且被告與周晉宏從查獲至帶回警局作筆錄中間並
    無交談機會（見偵查卷第70頁），應無串證之可能，足證員
    警郭益成在被告告知以前並未接獲情資或有其他客觀事證得
    知被告有受託寄藏槍枝、子彈之情事，是被告於具有偵查犯
    罪職權之員警發覺其寄藏上開槍彈之犯罪行為前，即主動供
    承此事，經警依其陳述而扣得上開槍、彈，而不逃避接受裁
    判，應符合自首之要件，應屬無疑。是被告自首其持有之全
    部槍枝、子彈，應依修正前刑法第62條前段之規定減輕其刑
    。
四、原審以被告事證明確，予以論罪科刑，固非無見，惟(一)被告
    係於員警未發覺前向警方自首犯罪，業如上述，原審就此等
    部分，未詳予查明，而漏未適用修正前刑法第62條前段之規
    定減輕其刑；(二)中華民國96年罪犯減刑條例業於96年7月4日
    修正公布，並於同年月16日施行，被告自首，合於該減刑條
    例之規定，原審未及審酌，尚有未合；(三)被告行為後，刑法
    業於95年7月1日修正公布施行，原審未及比較適用，亦有未
    洽。被告以其行為合於自首要件應予減刑提起上訴，為有理
    由，應由本院予以撤銷改判。爰審酌被告寄藏寄藏具殺傷力
    之改造手槍及土造子彈，對社會之秩序及安寧生潛在危險至
    鉅，並兼衡其犯罪之手段、犯後坦承犯行，態度良好，寄藏
    改造手槍、子彈之數量、尚未對社會治安產生重大危害即遭
    警查獲、未有任何前科紀錄之素行，有本院被告前案紀錄表
    在卷為憑等一切情狀，量處被告如主文第二項所示之刑，併
    就罰金刑部分，以被告行為時之刑法第42條第2項前段規定
    ：「易服勞役以1元以上3元以下折算1日。」該易服勞役折
    算標準，業據修正前罰金罰鍰提高標準條例第2條（於95年7
    月1日公布刪除）規定，就其原定數額提高為100倍折算1日
    ，則本件被告行為時之易服勞役折算標準，最高得以銀元30
    0元折算1日，即新台幣900元折算1日。惟95年7月1日修正公
    布施行之刑法第42條第3項前段規定：「易服勞役以新台幣1
    仟元、2仟元或3仟元折算1日。」比較修正前後之易服勞役
    折算標準，以修正後之規定，較有利於被告，爰依修正後刑
    法第42條第3項規定諭知易服勞役折算之標準。至被告前述
    犯行，既經宣告處有期徒刑3年，不符合緩刑之要件，自不
    得為緩刑之諭知，附此敘明。再被告在中華民國九十六年罪
    犯減刑條例施行前，對於此未發覺之罪，已於94年6月30日
    自首而受裁判，依同條例第6條之規定，仍應依該條例第2條
    第1項第3款規定減其宣告刑及罰金刑。扣案之改造玩具手槍
    1支（含彈匣1個，槍枝管制編號：0000 000000號）係仿WAL
    THER廠PPK/S型半自動手槍製造之金屬玩具手槍，換裝土造
    金屬槍管而成，具殺傷力；土造子彈2顆（具直徑約8.0mm
    之土造金屬彈頭），可擊發，亦具殺傷力，均屬違禁物，應
    依刑法第38條第1項第1款予以宣告沒收。至扣案之另2顆土
    造子彈（具直徑約8.0mm之土造金屬彈頭），雖屬違禁物，
    惟已於2次送鑑定時經試射，喪失子彈功能，而不具殺傷力
    ，有前開內政部警政署刑事警察局鑑定書、97年1月31日函
    覆可證，乃無庸諭知沒收。
據上論斷，應依刑事訴訟法第369條第1項前段、第364條、第299
條第1項前段、槍砲彈藥刀械管制條例第8條第4項、第12條第4項
、刑法第11條前段、第55條、第42條第3項、第38條第1項第1款
、修正前刑法第62條前段、中華民國九十六年罪犯減刑條例第2
條第1項第3款、第6條、第7條，判決如主文。
本案經檢察官黃全錄到庭執行職務。
中    華    民    國    97    年    3     月    21    日
                  刑事第五庭審判長法  官  吳  敦
                                  法  官  陳春秋
                                  法  官  官有明
以上正本證明與原本無異。
如不服本判決，應於收受送達後10日內向本院提出上訴書狀，其
未敘述上訴之理由者並得於提起上訴後10日內向本院補提理由書
（均須按他造當事人之人數附繕本）。
                                  書記官  廖素花
中    華    民    國    97    年    3     月    25    日
附錄：本案論罪科刑法條全文
槍砲彈藥刀械管制條例第8條：
未經許可，製造、販賣或運輸鋼筆槍、瓦斯槍、麻醉槍、獵槍、
空氣槍或第4條第1項第1款所定其他可發射金屬或子彈具有殺傷
力之各式槍砲者，處無期徒刑或5年以上有期徒刑，併科新臺幣1
千萬元以下罰金。
未經許可，轉讓、出租或出借前項所列槍枝者，處5年以上有期
徒刑，併科新臺幣1千萬元以下罰金。
意圖供自己或他人犯罪之用，而犯前二項之罪者，處無期徒刑或
7年以上有期徒刑，併科新臺幣1千萬元以下罰金。
未經許可，持有、寄藏或意圖販賣而陳列第1項所列槍枝者，處3
年以上10年以下有期徒刑，併科新臺幣700萬元以下罰金。
第1項至第3項之未遂犯罰之。
槍砲彈藥刀械管制條例第12條：
未經許可，製造、販賣或運輸子彈者，處1年以上7年以下有期徒
刑，併科新台幣500萬元以下罰金。
未經許可，轉讓、出租或出借子彈者，處6月以上5年以下有期徒
刑，併科新台幣300萬元以下罰金。
意圖供自己或他人犯罪之用，而犯前二項之罪者，處3年以上10
年以下有期徒刑，併科新台幣700萬元以下罰金。
未經許可，持有、寄藏或意圖販賣而陳列子彈者，處5年以下有
期徒刑，併科新台幣300萬元以下罰金。
第1項至第3項之未遂犯罰之。


司法院資訊處製作；財團法人民間司法改革基金會備份。
